【裁判字號】    97,易,486
【裁判日期】    970331
【裁判案由】    妨害公務
【裁判全文】
臺灣高雄地方法院刑事判決               97年度易字第486號
公  訴  人  臺灣高雄地方法院檢察署檢察官
被      告  甲○○
            乙○○
上列被告等因妨害公務案件，經檢察官聲請簡易判決處刑（96年
度偵緝字第45號、96年度偵緝字第1141號、96年度偵字第259 號
、96年度偵字第2488號、96年度偵字第1702號、96年度偵字第24
87號、96年度偵字第1703號），本院認不得逕以簡易判決處刑，
改依通常程序審理，判決如下：
    主  文
本件免訴。
    理  由
一、聲請簡易判決處刑意旨略以：共同被告張憲忠（另以簡易判
    決處刑）於民國94年8 月14日前之不詳日期起，在高雄地區
    非法載運漁船用柴油，以不詳之價格，販售柴油予不特定顧
    客。各於：(一)94年9 月17日上午10時10分許，共同被告張憲
    忠以每趟400 元之報酬，僱用被告甲○○駕駛車號GZ－3386
    號自用小貨車非法載運柴油，途經高雄市旗津區○○○道中
    興端處時，為警查獲，並將所查扣之柴油3000公升、玻璃纖
    維油槽1 座，委託被告甲○○具結保管。(二)94年10月4 日下
    午2 時許，共同被告張憲忠以每趟400 元之報酬，僱用被告
    甲○○駕駛車號GZ－3386號自用小貨車非法載運柴油，途經
    高雄市旗津區122 號碼頭出口處旁外環道，為警查獲，並將
    所查扣之柴油3200公升、玻璃纖維油槽1 座，委託被告甲○
    ○具結保管。(三)94年9 月18日晚上9 時55分許，共同被告張
    憲忠以每趟400 元之報酬，僱用被告乙○○駕駛車號7M－93
    86號自用小貨車非法載運柴油，途經高雄市旗津區○○○道
    中興端處時，為警查獲，並將所查扣之柴油3600公升、玻璃
    纖維油槽1 座，委託被告乙○○具結保管。(四)94年10月1 日
    中午12時5 分許，共同被告張憲忠以每趟400 元之報酬，僱
    用乙○○駕駛車號7M－9386號自用小貨車非法載運柴油，途
    經高雄市旗津區○○○道中興端（高架橋上）處時，為警查
    獲，並將所查扣之柴油3200公升、玻璃纖維油槽1 座，委託
    乙○○具結保管。(五)94年10月10日上午8 時許，共同被告張
    憲忠以每趟40 0元之報酬，僱用被告乙○○駕駛車號GZ－33
    86號自用小貨車非法載運柴油，途經高雄市旗津區○○○道
    中興端（高架橋上）處時，為警查獲，並將所查扣之柴油32
    00公升、玻璃纖維油槽1 座，委託被告乙○○具結保管。(六)
    94年10月21日晚上6 時40分許，共同被告張憲忠以每趟400
    元之報酬，僱用被告乙○○駕駛車號GZ－3386號自用小貨車
    非法載運柴油，途經高雄市旗津區○○○道中興端處時，為
    警查獲，並將所查扣之柴油3200公升、玻璃纖維油槽1 座，
    委託被告乙○○具結保管。嗣高雄市政府建設局以共同被告
    張憲忠違反石油管理法為由，將扣押物品沒入，並分別以95
    年2 月9 日高市建設四字第0950002754號函、95年6 月5 日
    以高市建設四字第0950011785號函請共同被告張憲忠限期將
    上開應扣押之保管物品繳回，詎被告甲○○、乙○○竟分別
    與共同被告張憲忠各共同基於隱匿公務員委託第三人掌管物
    品之犯意聯絡，將前開代為保管之扣押物品予以隱匿，而未
    依法繳回。因認被告甲○○、乙○○均涉刑法第138 條第1
    項之隱匿公務員職務上委託第三人掌管物品罪嫌等語。
二、按案件曾經判決確定者，應為免訴之判決，刑事訴訟法第30
    2 條第1 款定有明文，此項原則關於實質上一罪或裁判上一
    罪，均有其適用。連續犯係裁判上一罪，其一部分犯罪事實
    曾經判決確定者，其效力當然及於全部，故檢察官復將其他
    部分重行起訴，亦應諭知免訴之判決（最高法院49年台非字
    第20號判例要旨參照）。次按，行為後法律有變更者，適用
    行為時之法律。但行為後之法律有利於行為人者，適用最有
    利於行為人之法律，刑法第2 條第1 項定有明文。查被告甲
    ○○、乙○○於前開行為後，刑法第56條關於連續犯之規定
    業於94年1 月7 日修正公布刪除，並於95年7 月1 日施行，
    此一刪除雖非犯罪構成要件之變更，但顯已影響行為人刑罰
    之法律效果，自屬法律變更，而應比較新舊法後適用有利於
    行為人之法律，合先敘明。
三、經查：被告甲○○、乙○○前分別於94年9 月13日、94年7
    月25日受僱於共犯張榮興非法載運漁船用柴油，嗣分別於94
    年9 月13日下午2 時30分、94年7 月25日下午4 時許為警查
    獲，並將各該次所查扣之柴油、油槽各委託被告甲○○、乙
    ○○保管，被告甲○○、乙○○乃各與共犯張榮興基於隱匿
    公務員委託第三人掌管物品之犯意，由被告甲○○、乙○○
    先後將上開柴油及油槽後交付予共犯張榮興，由共犯張榮興
    分別指示被告乙○○、甲○○將上開代為保管之扣押物品擅
    自遷移隱匿，而均犯刑法第138 之隱匿公務員委託掌管物品
    罪，嗣經臺灣高雄地方法院檢察署檢察官以95年度偵字第28
    963 提起公訴，並於96年4 月26日經本院以96年度訴字第53
    8 號分別判處有期徒刑4 月確定在案（下稱前案）等情，有
    上開刑事判決書、臺灣高等法院被告前案紀錄表、本院被告
    院內索引卡紀錄表各1 份在卷可參。準此以觀，本案被告甲
    ○○、乙○○上開犯罪時間，與前案之犯罪時間，相距分別
    未逾1 週、2 月，時間緊接，犯罪手法亦屬相同，被告甲○
    ○、乙○○先後多次隱匿公務員委託掌管之物品，主觀上顯
    係基於概括犯意，客觀上逐次實施數次行為而具連續性，進
    而侵害同性質之法益，惟因其各次行為依一般社會健全觀念
    ，在時間差距上，可以分開，在刑法評價上，各具獨立性，
    每次行為皆可獨立成罪，是依修正前刑法第56條之規定，本
    得適用連續犯規定而論以一罪，並得加重其刑至二分之一，
    惟因現行刑法刪除前開連續犯規定，以致被告甲○○、乙○
    ○之前後2 案數次構成要件行為須依法分別論以數罪而併罰
    之，依現行刑法第2 條第1 項規定比較新、舊法之結果，仍
    以行為時法即修正前刑法第56條之規定較有利於被告甲○○
    、乙○○（最高法院95年第8 次刑事庭會議決議亦採同一見
    解）。則本案之被告甲○○、乙○○隱匿公務員委託掌管物
    品犯行，與前案間，應屬修正前刑法第56條所規定之連續犯
    ，具有裁判上一罪之關係。而前案之犯罪事實既已經判決確
    定，本案之犯罪事實即為前案確定判決效力所及，揆諸前揭
    說明，本件爰不經言詞辯論，逕為諭知免訴之判決。
據上論斷，應依刑事訴訟法第452 條、第302 條第1 款、第307
條，判決如主文。
中    華    民    國    97    年    3     月    31    日
                  刑事第十三庭  審判長法  官 黃惠玲
                                      法  官 楊國煜
                                      法  官 黃苙荌
以上正本證明與原本無異。
如不服本判決應於收受本判決後10日內向本院提出上訴書狀，並
應敘述具體理由，如未敘述上訴理由者，應於上訴期間屆滿後20
日內補提理由書狀於本院（均須按他造當事人之人數附繕本）「
切勿逕送上級法院」。
中    華    民    國    97    年    3     月    31    日
                                      書記官 郭育秀


司法院資訊處製作；財團法人民間司法改革基金會備份。
